【裁判字號】    93,重訴,1332
【裁判日期】    950320
【裁判案由】    債務不履行損害賠償
【裁判全文】
臺灣臺北地方法院民事判決            93年度重訴字第1332號
原      告  汶太股份有限公司
                        3
法定代理人  丁○○
訴訟代理人  許進德律師
複代  理人  蘇夏曦律師
被      告  仟淇科技股份有限公司
                        樓
法定代理人  甲○○
訴訟代理人  吳啟孝律師
複代  理人  范惇律師
            戊○○
上列當事人間債務不履行損害賠償事件，本院於中華民國95年3
月6日言詞辯論終結，判決如下：
    主  文
被告應給付原告新臺幣陸佰拾萬元，及自民國九十二年七月十
六日起至清償日止，按年息百分之五計算之利息。
訴訟費用由被告負擔。
本判決於原告以新臺幣貳佰壹拾萬元供擔保後，得假執行；但被
告如於執行標的物拍定、變賣前，以新臺幣陸佰拾萬元為原告
預供擔保後，得免為假執行。
    事實及理由
一、原告主張：兩造於民國92年6月25日簽訂「影片著作權授權
    合約書」（下稱系爭授權合約書），約定被告應將該合約書
    附件所示之250部影片及8部韓劇（以下稱系爭影片）之網路
    數位版權、大樓及社區區○○路及其他公開播映權等，授權
    予伊使用，伊並簽發92年6月27日與同年7月15日期之支票，
    合計新臺幣（下同）630萬元以為付款，均已兌現。嗣伊因
    善意信賴被告已經取得系爭影片之合法著作權並得授權伊公
    開播放，故即與訴外人澤峰科技股份有限公司（以下稱澤峰
    公司）簽約合作經營網路點播業務，詎訴外人春暉國際數位
    多媒體股份有限公司（以下稱春暉公司）於93年9月17日以
    存證信函通知澤峰公司，已侵害春暉公司之著作權，致伊與
    澤峰公司均不敢再繼續使用系爭影片，是被告授與伊之權利
    即存有權利瑕疵，伊得依民法第353條、第256條規定，解除
    系爭授權合約。又系爭影片中尚有118部影片與8部韓劇未據
    被告交付，其中有已超過授權期限，根本無法使用；或雖未
    超過授權期限，但期間也所剩無幾，故即使交付，再加上伊
    所需後製工作的期間，授權期間亦將超過或所剩無幾，是該
    等影片之交付，對伊已因喪失營業先機而毫無實益，屬遲延
    後給付無實益，伊亦得依民法第255條規定解除契約，伊已
    於93年10月7日以存證信函通知被告解除兩造間系爭授權合
    約等情，爰依解除契約回復原狀之法律關係，求為命被告返
    還授權權利金630萬元及加計自給付翌日起算法定遲延利息
    之判決。並聲明：(一)被告應給付原告630萬元，及自92年7月
    16日起至清償日止，按年息5％計算之利息。(二)願供擔保，
    請准宣告假執行。
二、被告則以：伊授予原告之權利為系爭影片之「公開播送、播
    映權」，並未包含「MOD」隨選視訊在內之「公開傳輸權」
    ，是就伊授權部分，並無權利瑕疵或權利不存在之情事，且
    原告未經伊同意，即將影片逕授權予澤峰公司使用，則澤峰
    公司縱遭春暉公司發函改正，亦與伊無關；退萬步言，縱認
    系爭授權合約書所稱「網路數位版權」、「大樓及社區○○
    ○路」等之實質意義，係指「MOD」等公開傳輸權，惟該部
    分僅為系爭合約之一部，其餘部分伊仍依約履行，原告不得
    就此一部給付不能而解除全部契約；又兩造並未約定系爭影
    片之交付期限，原告未行催告履約，逕為解除契約，亦屬無
    據；再伊已將系爭影片陸續交付原告，僅餘3部影片未交付
    ，縱屬一部分債務未履行，原告不能解除全部契約等語，資
    為抗辯。並答辯聲明：(一)原告之訴駁回。(二)如受不利判決，
    願供擔保請准免為假執行宣告。
三、查兩造於92年6月25日簽訂系爭授權合約書，原告並簽發同
    年6月27日及7月15日期之支票計630萬元，以支付被告授權
    權利金，該等支票並已兌現等事實，為兩造所不爭，復有系
    爭授權合約書、支票、發票影本等件附卷為證，堪信為真實
    。
四、原告主張，被告並未取得系爭影片之「網路數位版權」、「
    大樓及社區區○○路」等範圍之使用及再授權之權利，是系
    爭授權合約書約定被告應授權予伊之權利即具有權利瑕疵，
    且被告遲不交付影片，致許多影片已逾越授權期間，或即將
    逾越期間，對伊已無實益，伊自得依權利瑕疵擔保、給付遲
    延等債務不履行規定解除契約等情，固為被告所否認，並以
    前揭情詞置辯。經查：
（一）按債權或其他權利之出賣人，應擔保其權利確係存在；又
      出賣人不履行第348條至第351條所定之義務者，買受人得
      依關於債務不履行之規定，行使其權利，民法第350條、
      第353條分別定有明文。另依著作權法第37條第3項規定，
      非專屬授權之被授權人非經著作財產權人同意，不得將其
      被授與之權利再授權第三人利用。
（二）查兩造系爭授權合約書約定：「茲就甲方（即被告）持有
      之電影節目合計250個節目及韓劇8套…之公開播送、播映
      權，授權乙方（即原告）使用，雙方同意訂立本約條款如
      下：一影片權利及授權使用範圍：…甲方持有200 部之影
      片授權乙方於台灣地區（含金門、馬祖、澎湖）之公開播
      送、播映權，授權乙方使用，及以甲方與國外片商所簽屬
      權利範圍內以任何形式之公開播映權利授權予乙方，其授
      權範圍含飯店、旅館、美容美髮業、三溫暖、渡假中心、
      網路數位版權、文教機構、機關、大樓及社區區○○路等
      等範圍之著作權，其他未經原廠商授權，乙方不得侵權。
      …五本合約之節目版權均由乙方合法取得，如有著作權或
      其他法律上之糾紛蓋由甲方負責…」等語（見本院卷第11
      頁），可知系爭授權合約係以權利之讓與為標的，依前所
      述，被告即應擔保其所讓與之權利確係存在，且依前開合
      約文字，兩造於簽約時，被告就授權予原告利用系爭影片
      之前開權利，已承諾有合法之權利存在，並得再轉授權予
      原告使用。
（三）次查，被告自承系爭影片之權利，係其自春暉公司及誠宇
      影業股份有限公司（以下稱誠宇公司）合法取得，並提出
      與春暉公司之合約書及誠宇公司之影片著作權授權合約書
      為證。惟姑不論，原告已主張，該2份契約均係在兩造系
      爭授權契約簽訂之後始行製作，系爭授權契約簽訂時，被
      告尚未取得系爭影片之著作權一節，是否屬實。即便該2
      契約確如合約書所載，分別於92年6月19日及同年月25日
      所簽訂，然依被告與春暉公司合約書內容約定：「甲方（
      即春暉公司）同意將其所擁有之影片旅館、遊覽車、三溫
      暖、美髮美容、渡假中心、公開播映權授予乙方（即被告
      ）使用…」（見本院卷第55頁），與誠宇公司之授權合約
      書則約定：「…一影片權利及授權使用範圍：…甲方（即
      誠宇公司）持有20部之影片授權乙方（即被告）於台灣地
      區（含金門、馬祖、澎湖）之公開播送、播映權，授權乙
      方使用，及以甲方與國外片商所簽屬權利範圍內以任何形
      式之公開播映權利授權予乙方（CABLE有線、無線電視除
      外），其授權範圍含飯店、（但不包括五、四星級飯店）
      旅館、美容美髮業、三溫暖、渡假中心等等範圍之著作權
      ，其他未經原廠商授權，乙方不得侵權。」（見本院卷第
      60頁），是春暉公司及誠宇公司授予被告之系爭影片之權
      利範圍並未包括兩造系爭授權合約約定之「網路數位版權
      」及「大樓及社區區○○路」等範圍，自難認被告於簽訂
      系爭授權合約書時，已取得該等範圍之合法權利。況依被
      告與春暉公司、誠宇公司之授權契約內容觀之，春暉公司
      與誠宇公司對被告之授權，並非專屬性授權，亦無被告得
      再授權予第三人之約定，則依前開著作權法第37條第3項
      規定，被告不得再轉授權予第3人。對於兩造系爭授權合
      約而言，被告即有違擔保權利存在之義務。
（四）被告固抗辯，系爭授權合約之授權使用範圍，並未包含「
      MOD」隨選視訊在內，而伊授予原告之權利係「公開播送
      、播映權」，就此授權部分，並無權利瑕疵云云，並舉代
      表原告簽約之證人丙○○證稱：「（網路數位版權、大樓
      及大樓社區區○○路範圍之著作權，所指為何？）…影片
      灌入電腦硬碟中，從電腦網路選取播放，在整個旅館即形
      成一個區○○路，所以不必用錄影帶或VCD、DVD播放…」
    「…當時並沒有想到MOD…」等語為證（見本院卷第115、
      116頁）但如前所述，就系爭影片之公開播送、播映權部
      分，被告未能證明其已得春暉公司及誠宇公司同意，得再
      轉授權予第3人使用，則其再行訂約授權原告使用，原告
      亦不能合法取得系爭影片之公開播送、播映權，則被告就
      此授權部分，仍有權利瑕疵之情事。況被告迄未證明其自
      春暉公司及誠宇公司取得系爭影片之「網路數位版權」、
      及「大樓及社區區○○路」之合法播放權利，則其再行授
      權原告使用，該授權契約亦有權利不存在之瑕疵。另查，
      證人即澤峰公司前負責人乙○○到庭證稱：「（提示附表
      一至四，這些影片你有無經手處理？）澤峰公司是做中華
      電信公司的MOD即隨選視訊，就是透過網路直接在電視上
      可以選擇觀看影片，這些影片是由原告公司授權給我們做
      MOD，之後我們再與原告公司以分配比例拆帳。…不管是
      原告公司或是駿圖影音股份有限公司（以下稱駿圖公司）
      都是透過丙○○先生與我們聯繫的。」「（為何不直接由
      春暉公司授權？）因為春暉公司有全部的權利，我們只需
      要數位媒體MOD播放部分的授權，所以不需要找春暉公司
      。我們之所以會向原告公司及駿圖公司聯繫是因為當時他
      們已經拿到數位版權的授權了。」「（詢問證人澤峰公司
      與駿圖公司或原告公司洽談，你接觸何人？）只有丙○○
      先生一人。」（見本院卷第159頁背面、第160頁）等語，
      徵諸丙○○證稱：「（是否曾經在原告公司任職？時間為
      何？）我是在駿圖公司任職，擔任經理，當時因為駿圖公
      司新成立，尚未登記完畢，所以對外購買版權，都是先以
      原告公司名義購買，再賣給駿圖公司，這部分都是我代表
      原告公司出去接洽，…整份合約都是事後再轉給駿圖公司
      。」等情，參以澤峰公司於92年7月3日與駿圖公司之代表
      人丙○○簽訂ICMOD（即網內隨選寬頻多媒體服務，Inter
      net Choice Multimedia On Demand）營運中心內容策略
      聯盟契約書（見本院卷第139頁至143頁背面），係就系爭
      影片之隨選視訊播放為合作約定，衡情丙○○代表原告與
      被告簽訂系爭授權合約時，確有以隨選視訊播放為系爭影
      片之授權範圍，否則無從再行授權予澤峰公司，是其前開
      關於授權範圍無MOD之證詞，顯不可採。而被告自承其並
      未自春暉公司及誠宇公司取得此隨選視訊播放之授權，系
      爭授權合約即存有權利瑕疵。
（五）被告復稱，縱認系爭授權合約之授權使用範圍包括「MOD
      」之權利，惟該部分僅為系爭授權合約之一部，其餘部分
      被告仍有依約履行，原告不得就此一部給付不能而解除全
      部契約云云。但依證人乙○○證稱：「（是否在駿圖公司
      成立之前，與丙○○先生去找丁○○先生談論影片事宜？
      ）是的，是先由原告公司先取得授權，駿圖公司成立之後
      ，再轉給駿圖公司，再授權給澤峰公司作為網路上MOD 的
      拆帳。」等語（見本院卷第160頁），顯見系爭授權合約
      之主要目的實係原告為取得隨選視訊之授權，再轉由駿圖
      公司予澤峰公司合作前開ICMOD業務，依民法第226條第2
      項、第256條規定，除去此部分之履行，其他部分之公開
      播放、播映權對原告並無實益，原告仍得主張解除全部授
      權合約；況被告並未證明已取得其他部分公開播放、播映
      權之再轉授權權利，原告亦得據以解除全部授權合約。
五、綜上，被告本於系爭授權合約授與原告之權利，既有應負擔
    保責任之權利瑕疵存在，原告本於民法第353條、第256條規
    定解除系爭授權合約，即屬有據。查原告已於93年10月7日
    以存證信函通知被告解約，有該信函在卷可證，並為被告不
    爭已為收受，則系爭授權合約已經解除，原告本於民法第
    259 條回復原狀之法律關係，請求被告返還授權權利金630
    萬元，及自受領權利金之翌日即92年7月16日起至清償日止
    ，按年息5％計算之利息，為有理由，應予准許。
六、原告主張依權利瑕疵擔保規定解除契約既有理由，則兩造關
    於被告是否給付系爭影片遲延，及原告得否據以解約之攻擊
    防禦方法，即不影響本判決之判斷，爰不一一論駁。
七、兩造均陳明願供擔保，請求宣告假執行及免為假執行，核均
    無不合，茲分別酌定相當之擔保金額，准許之。
八、據上論結：本件原告之訴為有理由。依民事訴訟法第78條、
    第390條第2項、第392條第2項，判決如主文。
中    華    民    國    95    年    3    月    20     日
                  民事第一庭    法  官  詹文馨
以上正本係照原本作成
如對本判決上訴，須於判決送達後20日內向本院提出上訴狀
中    華    民    國    95    年    3     月    21    日
                                書記官  林玲華


司法院資訊處製作；財團法人民間司法改革基金會備份。
